【裁判字號】    95,重訴,320
【裁判日期】    951117
【裁判案由】    損害賠償
【裁判全文】
臺灣高雄地方法院民事判決             95年度重訴字第320號
原      告  甲○○
訴訟代理人  邱佩芳律師
訴訟代理人  楊瀚濤律師
訴訟代理人  賴玉山律師
被      告  乙○○
上列當事人間刑事附帶民事訴訟請求損害賠償事件，經本院刑事
庭裁定移送民事庭審理（95年度交附字第32號），本院於民國95
年11月3 日言詞辯論終結，判決如下：
  主  文
被告應給付原告新臺幣伍佰肆拾貳萬肆仟貳佰柒拾元，及自民國
九十五年五月二十三日起至清償日止，按年息百分之五計算之利
息。
原告其餘之訴駁回。
訴訟費用由被告負擔五分之四，餘由原告負擔。
本判決第一項於原告以新臺幣貳佰萬元為被告供擔保後，得假執
行；但被告如以新臺幣伍佰肆拾貳萬肆仟貳佰柒拾元為原告預供
擔保，得免為假執行。
原告其餘假執行之聲請駁回。
  事實及理由
一、原告主張：被告乙○○係建國萬能角鋼行之實際負責人，以
    駕駛車輛四處裝修角鋼架為其業務，其明知汽車裝載時，車
    廂外不得載人，框式貨車後車廂不得載人，竟於民國94年4
    月14日8 時20分許，駕駛車牌號碼XH-0866 號自用小貨車，
    並於後車廂附載其所僱用之臨時工人原告及訴外人朱福財，
    而沿高雄縣大寮鄉○○村○○段台88線快速道路內側快車道
    由西向東行駛，欲至高雄縣大寮鄉大發工業區修改角鋼架，
    途經台88線往東5.6 公里處，竟疏於注意與前車保持隨時可
    以煞停之距離，適其前方車輛因故減速，其為避免追撞而緊
    急煞車，致車輛晃動不穩，於未注意兩車併行之間隔下，往
    右前方駛入外側快車道，適訴外人王福祿駕駛車號CA-2273
    號自小客車，在外側快車道正常行駛，突遭侵入之被告自小
    貨車右後輪擋泥板撞及其左前角保險桿，王福祿見狀遂向右
    閃避，而於路面上留下13公尺之煞車痕後，在距離路肩護欄
    1.1 公尺處將車停下；而被告所駕駛之上開貨車於上開碰撞
    後，仍持續打滑向右前方滑行，嗣後撞上路肩護欄，並因此
    衝撞力道，使上開貨車側翻後又彈正，最後以車尾正對著護
    欄之方式橫停於上開撞擊處7 公尺遠之路肩與外側快車道間
    ，造成原告自上開貨車後車廂摔落地面。並因此受有第一腰
    椎骨折併嚴重脫位、下半身麻痺及脂肪栓塞等重傷害，經高
    雄長庚紀念醫院治療後，仍有下半身麻痺併無法自主排尿排
    糞之傷害。被告前開過失傷害之侵權行為，致原告支出醫療
    費新臺幣（下同）55,654元，喪失勞動能力1,346,939 元，
    增加生活上所需費用計看護費3,807,711 元、車資3,967 元
    ，雜項支出7,000 元，精神慰撫金200 萬元，共計
    7,221,271 元之損害，扣除被告已支付之47,000元及保險公
    司給付之1, 250, 000 元，被告上應支付5,924,271 元。爰
    依侵權行為之法律關係，請求被告給付5,924,271 元及自附
    帶民事起訴狀繕本送達之翌日起至清償日止，按年息百分之
    五計算之利息，並願供擔保請求宣告假執行。
二、被告則以：伊不否認原告係乘坐伊車發生車禍後摔出車外受
    傷之事實，然辯稱係訴外人王福祿無照駕車，且原告自行坐
    於其車後方，又未抓緊而發生，本件車禍之發生原告亦與有
    過失；原告本為臨時工，故其工作損失支出以每月平均工資
    計算實過高，另慰撫金部分之請求亦過高，其餘並無意見等
    語，資為抗辯。並聲明：原告之訴駁回。
三、原告主張被告有前開過失傷害之侵權行為，已據援引本院94
    年度交易字第246 號及台灣高等法院高雄分院95年度上易字
    第56號刑事判決為證；而被告本件駕車過失傷害之犯罪行為
    ，亦經前開刑事判決判處有期徒刑10月確定，業經本院依職
    權調閱該刑事案卷全卷查核屬實，且為被告所不爭執。而原
    告因本件車禍致因而受有第一腰椎骨折併嚴重脫位、下半身
    麻痺及脂肪栓塞等傷害之事實，業據原告提高雄長庚醫院診
    斷證明書為證，並為被告所不爭執，堪信為真實。原告認本
    件車禍並非全為原告之過失，並認原告與有過失，並以前揭
    情詞置辯。是本件之爭執點在於(1)本件車禍被告是否因訴外
    人王福祿之過失而減免其過失，原告是否與有過失？
    (2)原告可請求之金額若干？
四、本件車禍被告是否有過失，原告是否與有過失？
  (一)按汽車裝載時，車廂外不得載人；框式貨車後車廂不得載人
    ；汽車在同一車道行駛時，除擬超越前車外，後車與前車之
    間應保持隨時可以煞停之距離；汽車行駛時，駕駛人應注意
    車前狀況及兩車併行之間隔，並隨時採取必要之安全措施，
    道路交通安全規則第77條第4 款、第6 款、第94 條 第1 項
    、第3 項定有明文。被告領有普通小型車駕駛執照，所駕為
    框式自用小貨車，有駕駛執照及行車執照影本附卷可憑，對
    於上揭規定自不得諉為不知。而依當時狀況，被告應注意能
    注意且亦無不能注意之情事，竟於後車廂附載2 人，復疏未
    注意與前車保持隨時可以煞停之距離，致其前方車輛因故減
    速時為避免追撞而緊急煞車，又未注意兩車併行之間隔，致
    其向右前方駛入外側快車道時，擦撞正於外側快車道行使由
    王福祿駕駛之車輛，並因而向右偏移，並碰撞路肩護欄，終
    至原告自後車廂摔落地面，其有過失甚明。
  (二)被告雖辯稱王福祿駕車行駛路肩擦撞伊車云云，然王福祿自
    警訊至檢察官偵訊中並未稱有撞擊被告車，且均否認欲超車
    而撞擊被告車（見警訊卷94年4 月16日調查筆錄、台灣高雄
    地方法院檢察署94年度偵字第1129 1號偵查卷第9 至第10頁
    ），自難以被告所言即認訴外人王福祿應同負過失之責。被
    告又辯稱原告明知不可坐於後車廂，且在後車廂載貨前面有
    鐵欄杆可握，避免傷害發生，竟捨此不為，坐於載貨處之後
    方聊天，該處因無鐵欄杆可握，致於車禍發生時無法避免傷
    害之減少，其亦應有所過失云云。惟查，框式貨車後車廂不
    得載人，法所明定，自不因附載之人坐於後車廂之位置不同
    而有差異；況被告為肇事自小貨車之所有人及實際使用人，
    對於上開規定，應知之甚詳，除與訴外人郭宗穎乘坐於前座
    車廂內，仍違反規定，令原告與訴外人朱福財乘坐於其自小
    貨車之後車廂，置原告於危險之處境，其有過失，乃屬當然
    ；而原告受僱於被告，聽從被告之指揮乘坐於後車廂，依當
    時前座車廂已乘坐兩人之情形下，無從選擇拒絕乘坐，自難
    以此歸責原告應避免傷害之減少，況若如被告所言，伊載送
    原告本非其義務，原告可自行前往工地云云，然被告為僱用
    人，本可令被告自行前往，然既願一同載送被告，即非可解
    免其責，是被告所辯，並無可採。
  (三)另本件經臺灣省高屏澎區車輛行車事故鑑定委員會、臺灣省
    車輛行車事故覆議鑑定委員會均認被告駕駛小貨車失控為肇
    事原，訴外人王福祿駕駛小客車無肇事因素；復經被告聲請
    將本案送逢甲大學車輛行車事故鑑定研究中心鑑定結果，亦
    認被告駕駛小貨車向右偏行時擦撞王福祿自小客車為肇事原
    因，王福祿駕駛自小客車無肇事因素，有鑑定意見書3 件在
    卷可按（詳94偵第14421 號卷第9 、10頁）。是本件車禍之
    肇事原因為被告之駕車失控，且尚難認定係可歸責於原告，
    被告此部分之辯解，亦不足採信，故本件被告應負過失之責
    ，並不因訴外人王福祿之行為而解免其責，且原告並無與有
    過失。
五、原告可請求之金額若干？
  (一)按因故意或過失，不法侵害他人之權利者，負損害賠償責任
    。汽車、機車或其他非依軌道行駛之動力車輛，在使用中加
    損害於他人者，駕駛人應賠償因此所生之損害。不法侵害他
    人之身體或健康者，對於被害人因此喪失或減少勞動能力或
    增加生活上之需要時，應負損害賠償責任。不法侵害他人之
    身體、健康、名譽、自由、信用、隱私、貞操，或不法侵害
    其他人格法益而情節重大者，被害人雖非財產上之損害，亦
    得請求賠償相當之金額。民法第184條第1項前段、第191條
    之2、第193條第1項、第195條第1項前段分別定有明文。查
    被告因過失不法侵害原告，既如前述，依法自應負賠償責任
    。茲就被告請求賠償之各項金額是否准許，分述如後：
  1.醫藥費部分：
    原告於車禍受傷後，歷經台南醫院、奇美醫院、高雄長庚醫
    院住院診療，共支出醫藥費55,654元之事實，業據提出診斷
    證明書、醫藥費診斷收據等為證，本院斟酌原告至前開醫院
    就診資料，堪認上開醫療費用之支出與本件車禍發生有因果
    關係，且均屬必要，又被告對此亦不爭執（本院卷第14 頁
    ），是原告得請求被告給付醫藥費為55,654元。
  2.看護費部分：
    本件原告因車禍事故，受有第一腰椎骨折併嚴重脫位、下
      半身麻痺及脂肪栓塞等重傷害，經高雄長庚紀念醫院治療
      後，仍有下半身麻痺併無法自主排尿排糞之傷害。則自原
      告受傷後於94年5 月2 日至27日，另自94年8 月19日至22
      日止，住院期間，當無自理生活及為術後自我照護之能力
      ，衡情有受人看護之必要，則原告請求此期間每日2,000
      元，共計看護費55,400元，即屬有據。另原告自94年5 月
      27日起由財團法人台灣省台南市台灣首廟天壇附設台南縣
      私立天壇老人養護中心（下稱養護中心）看護，至95年2
      月止，計支付200,05 6元，每月服務費19,000元另含雜項
      如日常用品及耗材等，本院斟酌原告受傷情狀、看護需求
      等情，認此期間之看護費，以比照現今週知之全日看護行
      情每日2,000 元計算尚屬適當，是原告合計得請求看護費
      200,056 元，應予准許。
    增加看護費用之生活上之需要部分：
      原告主張因受有上開傷害，已不能自理而需醫護人員長期
      專人全日照護，則以原告目前實際居住在養護中心，每月
      19,000元看護費用，原告為民國42年2 月10日生，依93年
      度台灣人民男性平均壽命為73、47歲，則原告尚有平均餘
      命約為24、63年，則原告以23年計，請求23年之看護費，
      看護費用每月以19,000元計算，再以霍夫曼計算法，扣除
      中間利息，請求金額共計3,552,255 元等情。經查，原告
      因受上開傷害，迄今乃下半身麻痺，日常生活需他人照顧
      ，令高雄長庚醫院亦認原告經評估後復原機會渺茫（件本
      院94年度交易字第246 號卷），則原告受有相當看護費用
      之損害，得向加害人之被告請求賠償應可認定。又本件原
      告為42年2 月10日生，於本件車禍事故發生時已滿52歲，
      依93年臺灣省簡易生命表所示，其平均餘命為25.46 年，
      以本件車禍事故發生時計，應可存活25年，原告請求計23
      年之看護費用，即非無據。又原告主張看護費用以每月
      19,000元計算，衡諸原告目前尚於養護中心養護中，每月
      服務費為19,000元，原告主張每月看護費用以19,000元計
      算，亦屬合理。準此，原告於受傷期間住院後即95年3 月
      1 日起共計23年，其1 次可請求被告賠償之看護費即為3,
      552,254 元【19,000×12×15.580065（23年霍夫曼係數
       ） ＝3,552,254 ，小數點以下4 捨5 入】。原告請求被
       告賠償看護費用共計3,552,254 元，洵屬有據，應予准
      許，逾此部分之請求即屬無據，應予駁回。
    綜上所述，原告請求看護費用於3,807,710 元（55,400+2
      00,056+3,552,254=3,807,710）之範圍內為有理由，逾此
      部分，則無理由，應予駁回。
  3.交通費部分：
    原告主張其於車禍後轉院，且嗣後於看護中心亦需不定期至
    醫院繼續回診治療，計支出車資3,967 元，有統一發票及車
    資明細2 紙附卷可憑，復為被告所不爭執，本院亦核認屬必
    要，是原告請求交通費3,967元為有理由，應予准許。
  4.雜項支出
    原告因受傷購置背架乙具，計7,000 元，有訂製單及統一發
    票1 紙為憑，此項支出為被告不法侵害所增加之生活上必要
    之出，核屬相當，復為被告所不爭執，應予准許。
  5.工作收入減少部分：
    原告主張其於事發前擔任臨時工，每月平均收入為18,300元
    ，其因本件車禍導致下半身癱瘓無法工作，受有薪水減少之
    損失等語，被告雖不否認原告因本件車禍致下半身癱瘓，然
    平日僅為臨時工，應無如此高之薪資。經查，原告稱其月薪
    平均為18,300元乙情，業據其提出投保薪資勞工保險卡為憑
    ，且依據原告92年至93年之報稅資料尚有平均工資約18,496
    元[ （165600+278320）/24=18496] ，衡情工作薪資當隨年
    資及物價指數逐年調整等情，認原告前揭薪資18,300元之主
    張尚屬合理，又原告因本件事故致下半身麻痺，顯已無法從
    事任何工作，而原告現年53歲（42年2 月10日生），於94年
    4 月14日時年滿52歲又2 個月，參照勞動基準法第54條第1
    項第1 款強制退休年齡規定及社會常情，在無特別情況下，
    一般人得持續工作至60歲，則原告尚得工作7 年又10個月（
    60年－52年又2 月=7年又10月），今原告以7 年之工作損失
    計，而原告每月薪資以18300 元，依複式霍夫曼計算法扣除
    中間利息，原告可一次請求被告給付之減少勞動能力損失即
    為1,346,939 元【18,300×12.0000000（此為7 年之霍夫曼
    係數）=1,346 ,939 （元以下4 捨5 入）】，原告此部份之
    請求即應准許。
  6.精神慰撫金部分：
    按精神慰撫金之酌定，除原告所受之傷害程度外，尚應審酌
    兩造之身份地位、學識經歷、財產狀況、痛苦程度等節以定
    之。查原告原任臨時工，每月收入約18,300元，名下僅有19
    84年產之汽車1 輛；被告為國中畢業，目前擔任角鋼行負責
    人，名下有房屋2 棟、土地5 筆（含共有土地1 筆），財產
    總額約1 千萬元等情，有稅務電子閘門財產所得調件明細表
    附卷可稽（本院卷第5 至8 頁），本院復斟酌原告因此事故
    受有下半身麻痺之傷害，可見傷勢嚴重，又其於車禍發生時
    尚有工作能力，因此事故終身殘疾，精神上所受痛苦非淺，
    另被告賠償原告（含強制責任險部分）共1,297,000 元等具
    體情狀，認原告主張之精神慰撫金應以1500,000元為適當，
    逾此範圍之請求尚屬無據。
  (二)綜上，原告得請求被告賠償之數額為6,721,270元（55,654
    ＋3,807, 711＋3,967 ＋7,000 ＋1,346,939 ＋1,500,000
    ＝6,721,270） 。
  (三)按保險人依本法規定給付之保險金，視為加害人或被保險人
    損害賠償金額之一部分；加害人或被保險人受賠償請求時，
    得扣除之，94年2 月5 日修正前之強制汽車責任保險法（下
    稱修正前強制汽車責任保險法第30條定有明文。查本件車禍
    事故發生於94年4 月14日，自應適用現行強制汽車責任保險
    法第32條之規定。查原告因本件車禍，業已自被告及保險公
    司領取強制汽車責任保險之保險金共1,297,000 元。從而，
    本件原告可得請求被告給付之金額，經扣除上述強制汽車責
    任保險之保險金後，應為5,424,270 元（計算式：
    6,721,270 －1,297, 000＝5,424,270） 。
  (四)給付無確定期限者，債務人於債權人得請求給付時，經其催
    告而未為給付，自受催告時起，負遲延責任。其經債權人起
    訴而送達訴狀，或依督促程序送達支付命令，或為其他相類
    之行為者，與催告有同一之效力。遲延之債務，以支付金錢
    為標的者，債權人得請求依法定利率計算之遲延利息；應付
    利息之債務，其利率未經約定，亦無法律可據者，週年利率
    為百分之5 ，民法第229 條第2 項、第233 條第1 項前段及
    第203 條分別定有明文。查原告曾於95年4 月4 日以刑事附
    帶民事訴訟對於被告起訴，並經本院於95年5 月22日送達訴
    狀繕本於被告，依民法第229 條第2 項之規定，應自該訴狀
    繕本送達之翌日起，負遲延責任。原告自得請求自95年5 月
    23日起，按週年利率百分之5 計算之利息。
六、綜上所述，原告因被告駕車過失傷害之不法侵權行為，受有
    支出醫藥費、看護費、交通費、工作損失及精神上痛苦等損
    害，從而，原告依侵權行為之法律關係，請求被告給付647,
    938元，及自附帶民事訴訟起訴狀繕本送達翌日即95年5月23
    日起至清償日止，按年息5%計算之利息，洵屬正當，應予准
    許；至其逾此範圍之請求，即非有據，應予駁回。另原告陳
    明願供擔保，聲請宣告假執行，經核其勝訴部份，合於法律
    規定，爰酌定相當之擔保金額宣告之；其餘假執行之聲請，
    因該部份訴之駁回而失所依據，應予駁回。
七、據上論結，原告之訴為一部有理由，一部無理由，依民事訴
    訟法第79條，第390條第2項，判決如主文。
中    華    民    國    95    年    11    月    17    日
                  民事第一庭法  官  陳嘉惠
正本係照原本作成。
如不服本判決，應於送達後20日內，向本院提出上訴狀並表明上
訴理由，如於本判決宣示後送達前提起上訴者，應於判決送達後
10日內補提上訴理由書（須附繕本）。
中    華    民    國    95    年    11    月    17    日
                            書記官  洪婉琪


司法院資訊處製作；財團法人民間司法改革基金會備份。
